臺灣臺北地方法院民事判決　　　　　　　93年度訴字第4303號
原　　　告　甲○○
被　　　告　長鴻證券股份有限公司
法定代理人　丙○○
訴訟代理人　乙○○
　　　　　　丁○○
被　　　告　戊○○
上列當事人間請求損害賠償事件，本院於九十四年四月二十六日
言詞辯論終結，判決如下：
    主  文
原告之訴駁回。
訴訟費用由原告擔。
    事實及理由
壹、原告方面：
    原告起訴主張；伊於民國（下同）91年1月23日經由訴外人
    吳光武介紹至被告長鴻證券股份有限公司（下稱長鴻公司）
    長生分公司辦理開戶，由擔任營業員之被告戊○○買賣股票
    ，當時除填寫開戶契約書外，被告戊○○與被告長鴻公司長
    生分公司顧問果彰尚交填一份委託書，由原告委託被告戊○
    ○於新臺幣（下同）1,000,000元之範圍內為原告買賣股票
    。同年1月24日，被告戊○○以每股141元代為買進「敦陽」
    公司股票，隨後，該公司股價即一路下跌，92年3月10，因
    遇融追繳，原告無現金可供繳納，乃由被告戊○○陪同至元
    大京華證券信義分公司，將原告存放於該公司之集保現股「
    技嘉」匯撥二張辦理質押，並將原告於元大京華證券公司之
    全部集保現股匯撥至原告於被告長鴻公司之帳戶內集中保管
    ，原告並交代被告戊○○不得代為買賣所匯入之股票。其後
    ，原告未曾於被告公司之帳戶下單買賣股票，亦未曾接獲被
    告公司所寄發之有價證券買賣對帳單，嗣因「敦陽」公司之
    股價一路下跌，原告乃於93年7月15日電詢被告潭迦陵如何
    處理，經被告潭迦陵告知其以平均50元之價格將原告之「技
    嘉」現股賣出10張，並聲稱「技嘉」股價還會下跌，因該股
    票之購入成本均在百元以上，原告即向被告譚女抗議，要求
    回補，至此，原告乃覺有異，並於93年7月16日委由原告之
    長子至被告長鴻公司補摺，方知被告戊○○於92年7月30 日
    起即未經原告電話下單即私自將原告之集保現股買賣多筆，
    原告得知上情後經以電話向被告戊○○詢問，被告戊○○於
    93年7月23日始告知目前已無法回補，已遭其擅自賣出之10
    張「技嘉」現股，原告於93年7月26日至被告長鴻公司理論
    ，經其財務經理丁○○出面協調，稱此乃營業員個人之行為
    與公司無關，至於對帳單未寄出乃係遭被告戊○○私自抽單
    ，與公司亦無關，被告戊○○則坦承抽單，惟表示其於90年
    間已個人信用破產，無力償還原告所受之損失。被告長鴻公
    司任用已信用破產之人為營業員為客戶操盤，又未盡監督管
    理之責，致原告所有之股票遭其營業員即被告戊○○盜賣、
    並隱匿應寄予客戶之對帳單，事後被告長鴻公司並推諉責任
    ，稱該事件為營業員與客戶間之私人糾紛，致原告求償無門
    ，為此爰依民法第188條之規定請求被告等連帶賠償原告所
    受之損失即因被告戊○○盜賣10張技嘉現股、4張宏碁現股
    、原告以現金償還4張融資宏碁股票之融資金額及因原告盜
    賣而未獲除權除息之金額共計為590,207元，為此，爰依侵
    權行為法律關係提起本件訴訟。聲明：被告應連帶賠償原告
    590,207元。
貳、被告方面：
一、被告戊○○則以：
　(一)原告與被告間確有合法之概括委任關係存在，蓋：
　1.原告於91年1月間於被告長鴻公司開立證券戶，並委任被告
  　於金額1,000,000元之範圍內為其買賣股票，原告於被告長
    鴻公司所開立之帳戶為融資交易帳戶，故以融資方式買賣股
    票亦在原告之委任範圍內。
  2.現行證券商負責人及業務人員管理規則雖禁止證券商之營業
    員接受客戶委託進行股票交易，但此乃為證券主管機關行政
    管理上方便所設之禁止規定，如有違反，僅生主管機關得對
    證券商及營業員施以處罰之問題，然客戶與該營業員間合意
    成立之委任關係並不因之而無效，是該營業員縱違反前開管
    理規則之規定，其代客戶所完成之交仍屬有效。
  (二)被告並未盜賣原告之股票：
  1.原告係概括委任被告於1,000,000元之範圍內為其買賣股票
    ，並無其他限制，被告否認原告有交付被告不得買賣集保帳
    戶內股票之事實。又被告自92年7月30日起即依委任意旨，
    將原告集保帳戶內之技嘉、宏碁等股票予以高價賣出及低價
    補進，迄至93年7月22日止已長達一年之久，被告代為買賣
    之目的乃為原告創造利潤，此固為原告委託被告買賣股票之
    主要目的，但如股價長期低迷，則為減少損失而將已虧損之
    股票賣出，亦係被告接受原告委任依據投資專業判斷，本於
    善良管理人之注意義務所應為，故被告代為買賣技嘉、宏碁
    等股票，自非屬盜賣。
  2.被告長鴻公司就客戶之股票買賣對帳單寄發事宜，均採集中
    作業方式，依客戶於開戶時所填寫之地址統一寄發，被告並
    無私自抽單之情事，亦無向原告坦承私自抽單之事。
  3.被告受任為原告買賣股票，為被告長鴻公司所賺取之手續費
    ，經統計後，自91年1月24日至92年3月7日止，僅有17,529
    元，自92年6月10日至93年7月23日止，僅有9,432元，合計
    僅有26,961元，並無原告所稱為求業績及賺取手續費而盜賣
    股票之情事。
  4.被告雖遭台灣證券交易所股份有限公司「停止營業四個月」
    之處分，但此係針對被告違反前揭證券商負責人及業務員管
    理規則之規定所為之處分，尚與認定被告是否盜賣原告之股
    票無涉。
  (三)縱認被告未經原告同意而出售其集保帳戶內之技嘉、宏碁公
    司之股票，依民法之規定，原告僅得請求回復原狀，原告所
    請求之金額之計算與揭規定不符，亦屬無理由等語抗辯，並
    聲明：請求駁回原告之訴。
二、被告長鴻公司則以：
　(一)原告稱其於91年1月間至被告長生分公司開立股票買賣帳戶
　  時，有與被告戊○○簽立在1,000,000元範圍內委託其買賣
    股票之授權書，惟被告之開戶契約係一本裝訂好之契約書，
    該委託書並非被告之契約之一部分，原告亦非在被告之櫃檯
    填寫該契約，是被告否認有該契約之存在。
  (二)原告稱其未收到被告每月所寄發之對帳單，被告即立即提供
    92年6月至93年6月間之對帳單供其查看，又經資料顯示，被
    告每月寄出之對帳單件數與郵局簽收之大宗郵件件數相符，
    顯示被告有寄出該對帳單，又被告絕不允許營業員有私自抽
    單之行為，被告亦否認原告所指被告聲稱抽單係營業員戊○
    ○個人行為一事。
  (三)原告之存摺、印章均係由其自行保管，歷來其對存摺內之金
    錢進出均無意見，其間尚有幾次融資股票追繳紀錄，其亦有
    收到富邦證金公司繳單且辦理追繳，顯見其知悉自已之股票
    買賣紀錄。
  (四)股票證券市場本就高賣、低買，被告之營業員在買賣技嘉及
    宏電股票時，均符合市場買賣要求，顯見被告有用心為原告
    買賣股票，再則被告戊○○係將其所賣之錢用於償還融資之
    追繳及買進其他股票，並無如原告所稱為了業績操作股票而
    虧損590,000元之情事，況自91年1月24日至93年7月23日止
    ，其間所有手續費僅26,962元，被告絕不會為了區區小錢而
    使營業員為不法行為，斷送公司之形象與信譽等語抗辯，並
    聲明：請求駁回原告之訴。
參、兩造均不爭執之事實：
    原告於91年1月23日於被告長鴻公司長生分公司辦理開戶，
    由擔任營業員之被告戊○○買賣股票之事實，為兩造所不爭
    執，並據被告提出開戶契約書附卷為憑，自堪信為真實。
參、得心證之理由
一、程序方面：
  　訴狀送達後，原告不得將原訴變更或追加他訴。但請求基礎
    事實同一者，不在此限。民事訴訟法第255條第1項第2款定
    有明文。本件原告原起訴請求被告應賠償伊590,207元，嗣
    於訴訟中變更為被告應連帶給付伊590,207元，核其變更合
    於前揭規定，應予准許，先予敘明。
二、得心證之理由：
    按當事人主張有利於己之事實者，就其事實有舉證之責任，
    民事訴訟法第277條前段有明文之規定。又民事訴訟法如係
    原告主張權利者，應先由原告負舉證之責，若原告不能舉證
    ，以證實自己主張之事實為真實，則被告就其抗辯事實即令
    不能舉證，或其舉證尚有疵累，亦應駁回原告之訴，此有最
    高法院72年台上字第4225號判決意旨可資參照。本件原告起
    訴主張伊與被告戊○○約定不得賣出伊自元大京華證券信義
    分公司所匯撥之股票，然戊○○竟擅自出賣前揭股票中之「
    技嘉」公司現股10張，「宏碁」公司現股4張，致伊損失該
    10張技嘉公司之股票、現金償還4張宏碁融資金額及原告因
    盜賣未獲除權除息之金額，共計590,207元，被告長鴻公司
    未盡監督管理之責，依法應負連帶賠償之責等情，均為被告
    所否認，是原告就與被告戊○○間約定有不得擅出出賣伊自
    元大京華證券公司匯撥之股票一節負舉證之責任。首查，原
    告主張之前揭事實，固據提出證券存摺、對帳單、函件、存
    證信函等件為證，然前揭文書證物均無法證明原告與被告譚
    迦玲間有約定不得出賣自元大京華證券公司匯撥股票一事，
    是原告此部分主張，已難採信；再者，被告戊○○於92年7
    月30日至93年7月22日間，買賣原告集保帳戶內之「技嘉」
    、「宏碁」等公司之股票達一年之久，買賣之該公司股票高
    達數十張，而原告於93年7月16日委由其長子至被告長鴻公
    司補摺時，應已知悉該買賣情事，此為兩造所不爭執，並有
    被告提出之分戶帳戶附卷為證，倘原告與被告戊○○真有該
    項禁止買賣之約定，則原告所應請求主張者，則不止本件之
     「技嘉」現股10張及「宏碁」現股4張而已，然原告對於為
    何僅請求前揭部分買賣賠付之股票，亦未舉證以明之，益徵
    原告之前揭主張，並不足採。準此，原告既無法證明伊與被
    告戊○○間有前項約定，則戊○○受原告委任買賣系爭股票
    ，因此有所賺賠，則難認有何侵害原告權利之情事，被告長
    鴻公司自無負連帶責任之依據。
三、從而，原告依民法第184條第1項前段、第188條第1項之規定
    ，請求被告連帶給付原告如聲明所示之金額，即無理由，應
    予駁回。
四、因本案事證已臻明確，兩造其餘主張陳述及所提之證據，經
    審酌均無礙本院心證，自毋庸一一論述，附此敘明。
五、結論：原告之訴為無理由，依民事訴訟法第78條判決如主文
    。
中　　華　　民　　國　　94　　年　　5　　月　 　10  　日
                         民事第二庭  法　官　洪純莉
以上正本係照原本作成。
如對本判決上訴，須於判決送達後二十日之不變期間內，向本院
提出上訴狀。
中　　華　　民　　國　　94　　年　　5　　月　 　10  　日
                                     書記官  黃慧怡
